【裁判字號】    95,易,764
【裁判日期】    950808
【裁判案由】    毒品危害防制條例
【裁判全文】
臺灣板橋地方法院刑事判決               95年度易字第764號
公  訴  人  臺灣板橋地方法院檢察署檢察官
被      告  甲○○
上列被告因毒品危害防制條例案件，經檢察官提起公訴（95年度
毒偵字第2793號），本院判決如下：
    主  文
甲○○施用第二級毒品，累犯，處有期徒刑捌月。
    事  實
一、甲○○曾因施用毒品，經本院以91年度毒聲字第3404號裁定
    應送勒戒處所觀察、勒戒，經觀察、勒戒認無繼續施用毒品
    傾向，於民國91年11月1 日釋放，並經臺灣板橋地方法院檢
    察署於同年月5 日以91年度毒偵字第3664號為不起訴處分。
    復因施用毒品，經本院以92年度毒聲字第408 號裁定應送勒
    戒處所觀察、勒戒，經觀察、勒戒認有繼續施用毒品傾向，
    再經本院以92年度毒聲字第769 號裁定令入戒治處所強制戒
    治，經強制戒治後，成效經評定為合格，無繼續戒治之必要
    ，復經本院以92年度毒聲字第2643號裁定停止戒治，所餘戒
    治期間付保護管束，嗣因毒品危害防制條例修正，於93年1
    月9 日始未再繼續執行保護管束。前開施用毒品犯行，並經
    臺灣板橋地方法院檢察署檢察官聲請簡易判決處刑，經本院
    以92年度簡字第451 號判處有期徒刑6 月，如易科罰金，以
    銀元300 元折算1 日確定，於93年1 月14日准予易科罰金執
    行完畢。詎其仍未戒除毒癮，竟於觀察、勒戒執行完畢釋放
    後5 年內，基於施用第二級毒品甲基安非他命（以下簡稱甲
    基安非他命）之犯意，於95年2 月6 日8 時57分為警採尿回
    溯96小時內之某時，在不詳地點施用安非他命1 次。嗣經臺
    北縣政府警察局中和分局警員於95年2 月6 日8 時57分許採
    集甲○○之尿液，送往臺灣檢驗科技股份有限公司檢驗結果
    ，有甲基安非他命陽性反應。
二、案經臺北縣政府警察局中和分局報告臺灣板橋地方法院檢察
    署檢察官偵查起訴。
    理  由
一、訊據被告甲○○雖矢口否認施用甲基安非他命犯行，辯稱：
    其沒有施用甲基安非他命，是臺北縣政府警察局中和分局警
    員黃俊智要陷害其，用針將甲基安非他命稀釋後打進其尿瓶
    ，或是驗尿瓶搞錯云云。然查：
（一）證人黃俊智於採集被告尿液時，並未陷害被告等情，業據
      證人黃俊智於本院審理中結證稱：本件採集被告尿液為其
      所處理，其是專辦治安人口列管毒品業務。當時其先將塑
      膠膜拆封，裡面有大紙杯及兩個塑膠瓶，其就請被告在角
      落尿尿，尿在大紙杯內再裝到塑膠瓶內，都有當場叫被告
      看，並請被告簽名蓋指印，其並無陷害被告等語。且經本
      院於審理程序中當庭勘驗本件被告之尿液檢體採集瓶之外
      觀，該尿液檢體採集瓶外觀並無異狀，亦無針孔的痕跡，
      被告亦表示沒有意見。並無證據足認被告前開尿液檢體採
      集瓶有遭針筒注射。被告於本院準備程序中則自承有關黃
      俊智陷害他乙節，係其大膽假設，其沒有看到警員用針筒
      注射到其尿瓶裡等語，則其所述亦屬臆測之詞。從而被告
      辯稱係警員陷害其，以針筒注射甲基安非他命至其尿液檢
      體採集瓶內，顯屬事後卸責之詞，委不足採。
（二）而被告雖辯稱尿液檢體採集瓶搞錯云云。惟當日應僅有被
      告1 人至臺北縣政府警察局中和分局驗尿乙節，亦據證人
      黃俊智於本院審理中結證屬實，被告對此亦無意見，則於
      95年2 月6 日並無他人在前開分局驗尿，員警並無將被告
      之尿液檢體採集瓶與他人之尿液檢體採集瓶搞錯之可能。
      又本件驗尿後，被告在尿液檢體採集瓶瓶蓋上方與側邊均
      有捺指印乙節，復據證人於本院審理中證述明確，被告亦
      自承確實在扣案之尿液檢體採集瓶紙條上按指印。且被告
      亦在列管毒品人口尿液檢體採集送驗紀錄表上簽名並按捺
      指印，有列管毒品人口尿液檢體採集送驗紀錄表（共有2
      聯）乙份在卷可稽。足徵扣案之尿液檢體採集瓶內之尿液
      ，確為被告驗尿時排放之尿液無訛。
（三）又被告於95年2 月6 日8 時57分許經臺北縣政府警察局中
      和分局警員所採集之尿液，經送往臺灣檢驗科技股份有限
      公司以酵素免疫分析法（EIA）初 步檢驗，以氣相層析質
      譜儀分析法（GC/MS）確 認之檢驗結果，有安非他命類（
      甲基安非他命）陽性反應，有該公司95年2 月23日
      CH/2006/20485 號濫用藥物尿液檢驗報告乙紙在卷可稽。
      按甲基安非他命經口服投與後約70% 於24小時內自尿中排
      出，約90% 於96小時內自尿中排出，由於甲基安非他命成
      分之檢出與其投與方式、投與量、個人體質、採尿時間與
      檢測儀器之精密度等諸多因素有關，因此僅憑尿液中呈甲
      基安非他命陽性反應，並無法確實推算吸食時間距採集時
      間之長短，惟依上述資料推斷，最長可能不會超過4 日，
      業經行政院衛生署藥物食品檢驗局81年2 月8 日（81）藥
      檢一字第001156號函示明確，是經採尿檢驗有甲基安非他
      命反應者，通常可認其人於採尿前4 日內有施用甲基安非
      他命。被告前開為警查獲後所採尿液檢體經送驗結果，既
      有甲基安非他命之陽性反應，而為警採集送驗之尿液檢體
      復為被告所驗尿時所排放之尿液，已如前述，顯見其於上
      開被採尿前之96小時內之某時點確有施用甲基安非他命1
      次無訛。綜上所述，被告施用甲基安非他命犯行洵堪認定
      。又被告前因毒品，經本院以91年度毒聲字第3404號裁定
      應送勒戒處所觀察、勒戒，經觀察、勒戒認無繼續施用毒
      品傾向，於91年11月1 日釋放，並經臺灣板橋地方法院檢
      察署於同年月5 日以91年度毒偵字第3664號為不起訴處分
      ，有臺灣高等法院被告前案紀錄表乙紙附卷可稽。足徵被
      告於觀察、勒戒執行完畢釋放後，5 年以內再犯毒品危害
      防制條例第10條之罪。本件事證明確，被告犯行均洵堪認
      定。
二、被告行為後，刑法業於94年2 月2 日經總統以華總一義字第
    09400014901 號修正公布，並於95年7 月1 日施行。修正刑
    法第2 條、第47條等規定。按行為後法律有變更者，適用行
    為時之法律，但行為後之法律有利於行為人者，適用最有利
    於行為人之法律，修正後刑法第2 條第1 項定有明文。此條
    規定係規範行為後法律變更所生新舊法律比較適用之準據法
    ，本身尚無新舊法比較之問題，於新法施行後，應一律適用
    新法第2 條第1 項之規定，為「從舊從輕」之比較，先予敘
    明。經查：刑法第47 條 則將原「受有期徒刑之執行完畢，
    或受無期徒刑或有期徒刑一部之執行而赦免後，五年以內再
    犯有期徒刑以上之罪者，為累犯，加重本刑至二分之一。」
    之規定，修正為刑法第47條第1 項，修正後之新規定為「受
    徒刑之執行完畢，或一部之執行而赦免後，五年以內故意再
    犯有期徒刑以上之罪者，為累犯，加重本刑至二分之一。」
    ，經比較新舊法之結果，修正後之新規定對被告並未較為有
    利，應依刑法第2 條第1 項前段之規定，應適用行為時即修
    正前之刑法第47條之規定。
三、查甲基安非他命為毒品危害防制條例第2 條第2 項第2 款明
    定之第二級毒品，不得持有、施用及販賣。核被告施用安非
    他命之所為，係犯毒品危害防制條例第10條第2 項之罪。其
    施用安非他命前持有安非他命之低度行為應為施用之高度行
    為所吸收，不另論罪。又被告曾因違反毒品危害防制條例案
    件，經本院以92年度簡字第451 號判處有期徒刑6 月，如易
    科罰金，以300 元折算1 日確定，於93年1 月14日准予易科
    罰金執行完畢，有前開臺灣高等法院被告前案紀錄表乙紙附
    卷可參，其受有期徒刑之執行完畢，5 年以內再犯有期徒刑
    以上之本罪，為累犯，應依修正前刑法第47條加重其刑。爰
    審酌甲基安非他命為中樞神經興奮劑，使用者於初用時會有
    提神、振奮、欣快感、自信、滿足感等效果，但多次使用後
    ，前述感覺會逐漸縮短或消失，不用時會感覺無力、沮喪、
    情緒低落而致使用量及頻次日漸增加，長期使用會造成如妄
    想型精神分裂症之安非他命精神病，症狀包括猜忌、多疑、
    妄想、情緒不穩、易怒、視幻覺、聽幻覺、觸幻覺、強迫或
    重覆性的行為及睡眠障礙等，也常伴有自殘、暴力攻擊行為
    ，施用甲基安非他命對身心產生的危害，被告前經觀察、勒
    戒仍無法戒除施用毒品之惡習，再為本件施用安非他命犯行
    ，顯見戒除毒癮之意志薄弱，兼衡其犯罪之動機、目的、手
    段、品行、施用次數、施用毒品之紀錄，及矢口否認犯罪，
    並無悔意，態度不佳等一切情狀，量處如主文所示之刑。
據上論斷，應依刑事訴訟法第273 條之1 第1 項、第299 條第1
項前段，毒品危害防制條例第10條第2 項，修正後刑法第2 條第
1 項前段、第11條前段、修正前刑法第47條，判決如主文。
本案經檢察官曾文鐘到庭執行職務。
中    華    民    國    95    年    8     月    8     日
                  刑事第十庭  審判長法  官  侯志融
                                    法  官  楊博欽
                                    法  官  張宏節
此正本與原本無異。
如不服本判決應於送達後10日內向本院提出上訴狀
                                    書記官  李崇文
中    華    民    國    95    年    8     月    8     日
附錄本案論罪科刑法條全文：
毒品危害防制條例第10條第2項
施用第二級毒品者，處 3 年以下有期徒刑。


司法院資訊處製作；財團法人民間司法改革基金會備份。
